臺灣高雄地方法院刑事判決　　　　　　　100年度易字第846號
公　訴　人　臺灣高雄地方法院檢察署檢察官
被　　　告　鍾琳
上列被告因贓物案件，經檢察官提起公訴（100 年度偵字第3990
、7416號），本院判決如下：
    主  文
鐘琳犯收受贓物罪，處有期徒刑貳月，如易科罰金，以新臺幣壹
仟元折算壹日；又犯收受贓物罪，處有期徒刑月，如易科罰金
，以新臺幣壹仟元折算壹日。應執行有期徒刑伍月，如易科罰金
，以新臺幣壹仟元折算壹日。
    事  實
一、鍾琳明知真實姓名、年籍不詳綽號「輝仔」成年男子於民國
    100 年1 月22日凌晨3 時20分許，在高雄市○○區○○路之
    「大都會網咖」前所交付之車牌號碼CB9-233 號普通重型機
    車1 輛（下稱A 車）及機車鑰匙1 支均係來路不明之贓物（
    A 車及機車鑰匙1 支均係穆慶瑋所有，於99年12月21日上午
    8 時30分許，在高雄市○○路、中華路口之統一超商前遭竊
    ），竟仍基於收受贓物之犯意，收受A 車供己代步使用。嗣
    其於100 年1 月22日凌晨4 時10分許，騎乘A 車行經高雄市
    ○鎮區○○路與中安路口時，經警盤查因而查悉上情，並扣
    得A 車及機車鑰匙1 支（均已發還穆慶瑋保管）。
二、鍾琳復明知其於100 年2 月15日上午7 時30分許至同年2 月
    24日上午10時45分（起訴書誤載為11時25分，應予更正）前
    某時許，在不詳之地點，以不詳之方式所取得之車牌號碼VU
    Q-422 號普通輕型機車1 輛（下稱B 車）係來路不明之贓物
    （B 車係黃雅珍持有，於100 年2 月15日上午7 時30分許，
    在高雄市○○區○○路、三多路口高雄捷運6 號出口旁騎樓
    遭竊），竟仍基於收受贓物之犯意，收受B 車供己代步使用
    。嗣鍾琳於100 年2 月24日上午10時45分許（起訴書誤載為
    11時25分許，應予更正），在其位於高雄市苓雅區○○○路
    155 號住處大門左側騎樓外之人行道上，持其所有之機車鑰
    匙欲牽騎B車使用之際，為警當場查獲，並扣得B車（已發還
    黃雅珍保管）。
三、案經高雄市政府警察局前鎮分局、苓雅分局移送臺灣高雄地
    方法院檢察署檢察官偵查起訴。
    理  由
壹、證據能力部分：
    被告以外之人於審判外之陳述，雖不符同法第159 條之1 至
    第159 條之4 之規定，但經當事人於審判程序同意作為證據
    ，法院審酌該言詞陳述或書面陳述作成時之情況，認為適當
    者，亦得為證據，同法第159 條之5 第1 項定有明文。本判
    決所引用之傳聞證據，均經本院依法踐行調查證據程序，當
    事人於審判程序亦同意作為證據，本院審酌證據資料作成時
    之情況，並無違法不當及證明力明顯過低之瑕疵，且無依法
    應排除其證據能力之情形，認以之作為證據應屬適當，故有
    證據能力。
貳、實體部分：
一、被告鍾琳所犯如事實欄一所示收受贓物犯行：
    上開犯罪事實，業經被告坦承不諱，核與被害人穆慶瑋之指
    訴情節大致相符，並有查獲照片3 張、扣押筆錄、扣押物品
    目錄表、贓物認領保管單、高雄市政府警察局尋獲電腦輸入
    單各1 紙在卷可憑（見警卷第10至15、19至21頁），足認被
    告之上開任意性自白核與事實相符，堪可採信，被告此部分
    收受贓物犯行，應堪認定。
二、被告所犯如事實欄二所示收受贓物犯行：
    訊據被告矢口否認有何此部分收受贓物犯行，辯稱：當日伊
    本來要搭乘捷運至夢時代上班，因時間來不及改搭計程車而
    行經B 車停放處，伊當時手上拿著鑰匙要開信箱，係經警方
    盤查後，發現扣案之2 把機車鑰匙均可啟動B 車，警員遂認
    定B 車係因所收受使用之贓物云云。經查：
  (一)B 車為被害人黃雅珍持有，於100 年2 月15日上午7 時30分
    許，在高雄市○○區○○路、三多路口高雄捷運6 號出口旁
    騎樓遭竊之物乙情，業經證人即被害人黃雅珍於警詢中指證
    明確，並有查獲照片5 張、扣押筆錄、扣押物品目錄表、贓
    物認領保管單、高雄市政府警察局協尋電腦輸入單、失車案
    件基本資料詳細畫面報表各1 紙在卷可憑（見警卷第7 至18
    頁），復為被告所不爭執，是B 車確屬贓物乙節，先堪認定
    。
  (二)被告雖矢口否認B 車為其所持有使用之情，惟證人陳鴻祥即
    查獲被告之警員就本件查獲之過程到庭具結證稱：100年2月
    24日伊執行查緝贓車的勤務，行經三多三路155 號被告住處
    樓下時，發現停放於該處樓下之B 車係屬贓車，伊就於該日
    上午10點44分許騎車載市政府聘請之短期勞工抵達上開地點
    ，欲共同將B 車搬回所內，伊手正要摸系爭機車的龍頭鎖的
    時候，被告就在那裡說「喂喂喂」，好像是伊要摸他的車子
    幹什麼的意思。當時伊看到被告手上拿著扣案之1串2支鑰匙
    靠近B車，被告並持其中1支鑰匙高舉在手上，明顯可以看出
    被告是要拿該特定之鑰匙開機車，當伊表明是派出所查贓車
    的人，並說要拿證件給被告看後，被告就開始緊張說不用，
    解釋說他以為是人家要偷車，並立刻將原本手上的鑰匙收到
    右邊的口袋，之後伊請被告出示手上的鑰匙時，被告從左邊
    拿出鑰匙包，伊表示不是，鑰匙應該是在右邊的口袋時，被
    告遲疑了一下才從右邊口袋把鑰匙拿出來，伊就當場拿該鑰
    匙去插B 車之鑰匙孔，馬上就可以轉動龍頭發動，連機車置
    物箱也可以打開等語綦詳（見本院二卷第27至32頁），另本
    院依職權勘驗現場監視錄影光碟，勘驗結果如下：「畫面顯
    示時間為100年2月24日早上10時44分35秒，有一雙載機車自
    畫面左上方行至系爭機車停放位置前柏油路面停車；畫面顯
    示時間為100 年2 月24日早上10時44分47秒，該機車後載之
    短期勞工下車，機車則由證人陳鴻祥騎乘往畫面左下角駛離
    ；畫面顯示時間為100 年2 月24日早上10時45分0 秒，證人
    陳鴻祥駕駛上開機車自畫面左下方之人行道駛至系爭機車停
    放處與該短期勞工會合；畫面顯示時間為100 年2 月24日早
    上10時45分3 秒，被告自畫面右上方之大樓出現於畫面；畫
    面顯示時間為100 年2 月24日早上10時44分11秒，證人陳鴻
    祥與短期勞工一起向系爭機車方向靠攏，證人陳鴻祥並彎腰
    往系爭機車龍頭方向靠近，被告則已自大樓走到人行道上，
    並往系爭機車方向走去；畫面顯示時間為100 年2 月24日早
    上10時45分16秒，被告行至系爭機車旁，狀似詢問證人陳鴻
    祥及短期勞工事情，之後被告稍加後退，證人陳鴻祥有向被
    告狀似索取物品之情況，雙方並持續有交談之動作；畫面顯
    示時間為100 年2 月24日早上10時45分50秒，該短期勞工亦
    往證人陳鴻祥、被告方向靠過去，3 人有持續交談之動作，
    惟因畫面過小，無法清楚確認其等之細部動作」，有勘驗筆
    錄1 紙附卷可稽（見本院二卷第55頁），經核亦與證人陳鴻
    祥上開證述內容互為一致，足見證人陳鴻祥前開所言應堪採
    信。則綜合被告當時原係高舉扣案2 支鑰匙之其中1 支鑰匙
    靠近停放在其前揭住處樓下騎樓外人行道之B 車，因發現證
    人陳鴻祥欲搬動B 車，即出言「喂喂喂」制止證人陳鴻祥，
    而其所持上開扣案2 支鑰匙之其中1 支鑰匙嗣經證人陳鴻祥
    當場測試確可發動B 車，被告另自陳扣案之另1 支鑰匙經被
    告自己當場測試亦可持以發動B 車等情以觀，可認被告當時
    持鑰匙靠近B 車之行為，應係欲以扣案之鑰匙發動B 車之意
    ，被告雖就此辯稱：當時伊拿鑰匙是為了要開啟信箱之用云
    云，然自被告上開住處至查獲地點之間並無被告所稱之信箱
    存在，此有職務報告1 份暨所附照片12張、地圖1 紙等件在
    卷足憑（見本院二卷第43至48頁），被告辯稱係為開啟信箱
    而手持鑰匙云云，已無可採；又被告固另以：伊係要搭捷運
    至夢時代上班，因時間來不及，伊決定改搭計程車才會行經
    查獲地點云云置辯，惟被告上開住處大門出口處右側即為交
    岔路口，查獲地點則在該住處大門出口處左側之騎樓外人行
    道上，此有上開職務報告所附照片存卷可查，則被告如因時
    間緊迫欲搭乘計程車至夢時代上班，考量夢時代之相對位置
    係在被告上開住處之西南方，被告大可直接由上開住處大門
    出口處右側行至對向由東往西方向之車道旁招攬計程車，實
    無行經查獲地點之必要，況被告於為警查獲時如僅係因單純
    欲搭乘捷運或計程車而行經該處，為何又以右手高舉扣案之
    機車鑰匙靠近B 車，復與一般常情相悖，是亦顯見被告上開
    辯解，無非事後卸責之詞，難以憑取。從而，自被告為警查
    獲時之相關行徑綜合判斷，可認B 車應係被告所持有使用之
    物無疑。
  (三)再參以被告既有使用B 車之情，卻始終刻意否認之，復斟酌
    被告於上開查獲地點得悉證人陳鴻祥之警察身分後，即將原
    先以右手高舉之扣案2 支鑰匙收至右邊口袋，另自左邊口袋
    提出不相干之鎖包供證人陳鴻祥查核等情，顯見被告對於其
    所使用之B 車係屬贓車乙節知之甚詳，否則何以有此欲規避
    證人陳鴻祥查緝之動作，益徵被告對於其所取得之B 車，其
    來源可能係由非正當之管道或不法手段所取得之贓物一事應
    有所認識，然被告卻仍於被害人遭竊B車之100年2 月15日上
    午7時30分許至同年2月24日上午10時45分前某時許，在不詳
    地點，以不詳方式取得B 車供己代步使用，其顯有收受贓物
    之犯意甚明。
  (四)綜上所述，被告前開所辯情節，核屬臨訟卸責之詞，無可採
    信。本案事證明確，被告此部分收受贓物犯行洵堪認定，應
    予依法論科。
二、核被告如事實欄一、二所為，均係犯刑法第349 條第1 項之
    收受贓物罪。被告所犯上開2 罪，犯意各別，行為互異，應
    予分論併罰。爰審酌被告明知A 車（含鑰匙1 支）、B 車均
    為來路不明之贓物，竟仍予收受之，助長他人行竊風氣，並
    使被害人陷於無法追償之危險，所為實有可議；犯後被告復
    未坦承全部犯行，且迄未賠償被告所受損失，態度亦非甚佳
    ；惟念A 車（含鑰匙1 支）、B 車均業經被害人領回，有贓
    物認領保管單2 紙足證，信被害人所受損害已獲相當程度之
    減輕，暨考量被告之學歷為高中畢業、家境小康、從事廚師
    工作及其犯罪之動機、目的、手段等一切情狀，分別量處如
    主文所示之刑，並諭知易科罰金之折算標準，暨定其應執行
    刑及諭知如主文所示之易科罰金折算標準，以資懲儆。又扣
    案之鑰匙2 支被告固自陳為其所有之物，惟該等鑰匙並非供
    被告持以違犯如事實欄二所示收受贓物犯行所用之物，亦非
    因該等犯行所生之物，而僅係被告於違犯上開收受贓物犯行
    後，用以遂行使用B 車目的之物品，復不具違禁物之性質，
    爰均不另為沒收之諭知，併此敘明。
三、公訴意旨雖另以：被告於100 年2 月15日上午7 時30分起至
    同年2 月24日早上10時45分（誤載為11時25分）前某時許，
    在不詳地點向不詳人士收受來路不明之機車鑰匙2 支，嗣經
    警於100 年2 月24日早上10時45分許查獲被告如事實欄二所
    示收受贓物犯行時併同查扣在案，因認被告收受扣案機車鑰
    匙2 支之行為涉犯刑法第349 條第1 項之收受贓物罪嫌云云
    ，惟被告堅詞否認有何此部分之收受贓物犯行，辯稱：扣案
    2 支機車鑰匙均係伊所有之物，係伊分別向其前妻及父親所
    取得者等語。經查，扣案之2 支機車鑰匙既未連同B 車一併
    發還被害人黃雅玲保管，有贓物認領保管單1 紙可證，顯見
    該等機車鑰匙並非被害人黃雅玲B 車失竊時所併同遭竊之贓
    物，又被告始終供稱該2 支機車鑰匙係分別自其前妻及父親
    處所取得者，而依現有卷證資料，復無其他證據顯示扣案之
    2 支機車鑰匙係被告於100 年2 月15日上午7 時30分許至同
    年2 月24日上午10時45分前某時許，在不詳之地點，以不詳
    之方式連同失竊之B 車所一併收受之贓物，自難認被告就此
    部分有何公訴人所指收受贓物犯嫌，然因此部分事實若成立
    犯罪，與如事實欄二所示之以不詳方式取得B 車之收受贓物
    犯行，應屬單純一罪之關係，故不另為無罪之諭知，併此敘
    明。
據上論斷，應依刑事訴訟法第299 條第1 項前段，刑法第349 條
第1 項、第41條第1 項前段、第51條第5 款，刑法施行法第1 條
之1， 判決如主文。
本案經檢察官陳筱茜到庭執行職務。
中    華    民    國   100    年    8     月    31    日
                  刑事第十五庭  法  官  許勻睿
以上正本證明與原本無異。
如不服本判決應於收受送達後10日內向本院提出上訴書狀，並應
敘述具體理由；如未敘述上訴理由者，應於上訴期間屆滿後20日
內向本院補提理由書（均須按他造當事人之人數附繕本）「切勿
逕送上級法院」。
中    華    民    國   100    年    8     月    31    日
                                書記官  王芷鈴
附錄論罪科刑法條
中華民國刑法第349條
（普通贓物罪）
收受贓物者，處3 年以下有期徒刑、拘役或5 百元以下罰金。
搬運、寄藏、故買贓物或為牙保者，處5 年以下有期徒刑、拘役
或科或併科1 千元以下罰金。
因贓物變得之財物，以贓物論。